臺灣板橋地方法院刑事判決                          九十年度易字第一二三六號
    公  訴  人  臺灣板橋地方法院檢察署檢察官
    被      告  乙○○
右列被告因侵占等案件，經檢察官提起公訴（九十年度偵字第二二二二號），本院判
決如左：
    主  文
乙○○意圖為自己不法之所有，而侵占對於業務上所持有之物，處有期徒刑柒月。又
未經許可，持有刀械，處罰金新臺幣萬元，罰金如易服勞役以銀元佰元即新臺幣
玖佰元折算壹日，扣案之手指虎壹個沒收。
    事  實
一、乙○○原受僱在臺北縣三重市○○○路二八一號真鍋珈琲館擔任服務生，工作內
    容包括收取客人支付之消費款 (現金或禮券) 及出售禮券等，竟意圖為自己不法
    之所有，於任職期間內之民國九十年一月四日凌晨零時許 (起訴書略載為九十年
    一月四日凌晨) ，在前開工作地點，將其業務上持有、原置於收銀機內之禮券一
    本 (內含面值新臺幣 (下同) 一百元之禮券十一張) 侵占據為己有，藏置於身上
    口袋內，旋於客人陸續結帳付款時，趁機將已侵占之禮券其中四張與客人所給付
    之現金共四百元互換，即以禮券換得現金，而憑該四張禮券向僱主報帳，其餘七
    張禮券則予丟棄。乙○○另於八十九年七、八月間，購得業經中央主管機關內政
    部公告查禁之刀械手指虎一個，而未經許可無故持有之，置放在三重市○○街一
    二三號五樓之五住處內。嗣因真鍋珈琲館之負責人甲○○發現禮券短少，於九十
    年一月十二日下午四時三十分以電話向警報案，經警於當日下午五時三十分許在
    乙○○之上開住處內查獲手指虎一個，另扣得與本案無關之拇指扣一副、甩棍一
    支、員工資料表二份、富邦銀行存摺二本及手錶二十支。
二、案經臺北縣警察局三重分局報請臺灣板橋地方法院檢察署檢察官偵查起訴。
    理  由
一、右揭事實業據被告乙○○於警訊及偵審時坦承不諱，且經被害人甲○○於警訊時
    指述明確，又扣案之刀械經臺北縣警察局鑑定結果，認定確屬槍砲彈藥刀械管制
    條例所列管之刀械手指虎無訛，有臺北縣警察局九十年二月十三日九十北警保字
    第四八六四八號函在卷可稽，本件事證明確，被告之犯行洵堪認定。
二、核被告所為，係犯刑法第三百三十六條第二項之業務侵占罪及槍砲彈藥刀械管制
    條例第十四條第三項未經許可持有刀械罪。被告所犯上開二罪，犯意各別，行為
    互殊，應予分論併罰。本件被告係侵占禮券一本後，於客人陸續結帳付款時，趁
    機將已侵占之禮券其中四張與客人所給付之現金共四百元互換，即以禮券換得現
    金，而憑該四張禮券向僱主報帳，有如前述，公訴意旨認被告除侵占禮券一本外
    ，並以禮券向真鍋珈琲館報帳而侵占客人所交付之現金帳款，尚有未洽。爰審酌
    被告之素行狀況、犯罪動機、手段、目的、所生危害及犯罪後態度等一切情狀，
    分別量處如主文所示之刑，並就未經許可持有刀械部分諭知易服勞役之折算標準
    。扣案之手指虎一個係違禁物，應依刑法第三十八條第一項第一款規定予以宣告
    沒收。另扣案之員工資料表二份 (已發還被害人) 、拇指扣一副、甩棍一支、富
    邦銀行存摺二本及手錶二十支，則均為與本案無關之物，附此敘明。
三、公訴意旨另以：被告意圖為自己不法之所有，於八十九年八月二十八日，在同前
    工作地點侵占其業務上持有之現金八萬二千元，又於九十年一月十一日三時許，
    在上址侵占店內員工資料表二份，因認被告此等部分亦涉有刑法第三百三十六條
    第二項之業務侵占罪嫌。經查，被告自陳：當天約凌晨二、三點的時候，老闆回
    到店內處理事情，我有看到他把錢用封口袋裝起來放在櫃台後面的三個置物櫃中
    的第一個，抽屜沒有上鎖，平常都有上鎖，鑰匙只有老闆、店長、副店長才有，
    我是趁老闆走後，我發現沒有上鎖，我才把錢拿走。 (問：八萬二千元是否是你
    值班當日那段時間的營業收入？) 不是，那段時間的營業收入還在收銀機內等語
     (見本院九十年十一月十二日訊問筆錄) ，可見該八萬二千元現金並非置於被告
    業務監督管領狀態下，既非被告業務上所持有之物，則被告於八十九年八月二十
    八日將該八萬二千元現金擅自取走之行為應不構成刑法第三百三十六條第二項之
    業務侵占罪。又被告雖確於九十年一月十一日凌晨三時許，未經同意而將真鍋珈
    琲館內之員工料表二份擅自取走，然其自承其業務並不包括執有員工資料表 (見
    本院九十年八月六日訊問筆錄) ，店內員工資料表是放在櫃檯收銀機下面的櫃子
    內，沒有上鎖，當時兩人值班，伊趁另一位沒有注意時拿走的等語 (見本院九十
    年十一月十二日訊問筆錄) ，足徵被告雖受僱在該店擔任服務生，但其業務範圍
    並不包含保管店內之員工資料表，易言之，店內之員工資料表與被告之職掌範圍
    無關，故被告所取走之該二份員工資料表非屬被告業務上所持有之物，就被告取
    走員工資料表之行為自不應論以刑法第三百三十六條第二項之業務侵占罪責。從
    而，此等部分公訴意旨指被告係涉犯刑法第三百三十六條第二項之業務侵占罪，
    尚有未合，此等部分原應諭知無罪之判決，然因公訴意旨認此等部分與前開論處
    罪刑部分有連續犯之裁判上一罪關係，基於審判不可分原則，爰不另為無罪之諭
    知。至於被告擅自取走店內八萬二千元現金及員工資料表等行為所涉犯之竊盜罪
    行，應由檢察官另行偵辦處理，併此敘明。
據上論斷，應依刑事訴訟法第二百九十九條第一項前段，槍砲彈藥刀械管制條例第十
四條第三項，刑法第十一條前段、第三百三十六條第二項、第四十二條第二項、第三
十八條第一項第一款，罰金罰鍰提高標準條例第一條前段、第二條，現行法規所定貨
幣單位折算新臺幣條例第二條，判決如主文。
本案經檢察官洪家原到庭執行職務。
中      華      民      國    九十一    年      五      月      八      日
                                臺灣板橋地方法院刑事第五庭
                                    法  官    戴   嘉   清
右正本證明與原本無異
如不服本判決應於送達後十日內向本院提出上訴狀
                                    書記官    陳   春   銘
中      華      民      國    九十一    年      五      月     十三     日
附錄本案論罪科刑法條全文：
刑法第三百三十六條
對於公務上或因公益所持有之物，犯前條第一項之罪者，處一年以上七年以下有期徒
刑，得併科五千元以下罰金。
對於業務上所持有之物，犯前條第一項之罪者，處六月以上五年以下有期徒刑，得併
科三千元以下罰金。
前二項之未遂犯罰之。
槍砲彈藥刀械管制條例第十四條
未經許可，製造、販賣或運輸刀械者，處三年以下有期徒刑，併科新臺幣一百萬元以
下罰金。
意圖供自己或他人犯罪之用，而犯前項之罪者，處六月以上五年以下有期徒刑，併科
新臺幣三百萬元以下罰金。
未經許可，持有或意圖販賣而陳列刀械者，處一年以下有期徒刑、拘役或新臺幣五十
萬元以下罰金。
第一項及第二項之未遂犯罰之。
